【裁判字號】    98,訴,2649
【裁判日期】    980831
【裁判案由】    毒品危害防制條例
【裁判全文】
臺灣板橋地方法院刑事判決              98年度訴字第2649號
公  訴  人  臺灣板橋地方法院檢察署檢察官
被      告  甲○○
上列被告因違反毒品危害防制條例案件，經檢察官提起公訴（98
年度毒偵字第4341號），被告於準備程序進行中為有罪陳述，經
告知簡式審判程序之旨，並聽取當事人之意見後，經本院合議庭
裁定由受命法官獨任進行簡式審判程序，判決如下：
    主  文
甲○○施用第一級毒品，累犯，處有期徒刑玖月。扣案如附表所
示之第一、二級毒品（含袋），均沒收銷燬之。
    事  實
一、甲○○前因犯以下施用毒品各罪，除經執行(七)所示之觀察勒
    戒及強制戒治外，下列(一)、(二)、(四)、(五)、(九)、(十)所示之罪之
    有期徒刑，均經判決確定，並已執行完畢（構成累犯）：
  (一)前因犯麻醉藥品管理條例之施用麻藥罪，經臺灣高等法院於
    民國82年9 月21日以該院82年度上易字第3503號刑事判決判
    處有期徒刑八月確定。
  (二)又因犯肅清煙毒條例之施用毒品罪，經臺灣臺中地方法院於
    82年7 月20日以該院82年度訴字第2211號刑事判決判處有期
    徒刑四年，於82年8 月9 日卻確定。
  (三)上開(一)、(二)所示之二罪，於83年9 月23日入監執行後，再經
    臺灣高等法院就該二罪定其應執行刑為有期徒刑四年四月，
    於84年7 月4 日假釋出監，假釋期間付保護管束，期間至86
    年7 月18日期滿（後經撤銷假釋，參見下列(六)所示）。
  (四)詎其於假釋期間之85年3 月21日犯肅清煙毒條例之施用毒品
    罪，經臺灣士林地方法院以該院85年度訴字第636 號刑事判
    決判處有期徒刑四年二月，再經臺灣高等法院以該院86年度
    上訴字第1246號刑事判決駁回其上訴，於86年4 月10日卻確
    定。
  (五)另於上開假釋期間之85年間，犯麻醉藥品管理條例之施用麻
    藥罪，經本院於85年11月30日以85年度易字第7219號刑事判
    決判處有期徒刑八月，再經臺灣高等法院以86年度上易字第
    603 號刑事判決駁回上訴後，於86年3 月18日確定。
  (六)其上開(一)、(二)、(四)、(五)所示之罪，除經撤銷上開(三)所示之假
    釋外，並經臺灣高等法院就上開(四)、(五)所示之二罪定其應執
    行刑為有期徒刑四年二月，並自86年5 月8 日起開始執行上
    開撤銷假釋後之殘刑及應執行刑，嗣於90年1 月3 日再假釋
    出監，假釋期間付保護管束，期間至92年11月1 日期滿（後
    經撤銷假釋，參見下列(八)所示）。
  (七)詎其於假釋期間之91年間因施用毒品遭查獲，經本院裁定送
    觀察、勒戒，於91年1 月29日入所執行後，經執行結果，因
    認有繼續施用毒品之傾向，由本院以91年度毒聲字第612 號
    刑事裁定令入戒治處所施以強制戒治，於91年8 月21日停止
    強制戒治出所（入監執行撤銷上開(六)所示之假釋之殘刑）並
    付保護管束，於92年2 月20日保護管束期滿，而由臺灣板橋
    地方法院檢察署檢察官以該署92年度戒毒偵字第317 號不起
    訴處分書為不起訴處分確定（毒品危害防制條例之初犯）。
  (八)其上開(六)所示之假釋，因其於假釋期間犯上開(七)所示之罪而
    經撤銷，並自91年8 月21日接續執行上開(六)所示之各罪之刑
    之殘刑，於94年3 月16日縮短刑期執行完畢出監（構成累犯
    ）。
  (九)其於執行出監後，因自95年3 月至同年4 月26日間犯連續施
    用第一級毒品罪，經臺灣高等法院以該院95年度上訴字第41
    35號刑事判決判處有期徒刑十一月，於95年12月25日確定（
    二犯，初犯強制戒治執行完畢後，五年內再犯）。
  (十)又因於95年8 月間犯施用第二級毒品罪，經本院以95年度簡
    字第5943號刑事判決判處有期徒刑四月，經其撤回上訴後，
    於96年4 月3 日確定（三犯，初犯強制戒治執行完畢後，五
    年內再犯）。
  (十一)上開至(九)、(十)所示之二罪，經本院以96年度聲減字第4853號
    裁定減刑並定其應執行刑為有期徒刑七月，於97年3 月31日
    入監執行，於97年10月31日執行完畢出監（構成累犯）。
二、甲○○因上開施用毒品犯行，經觀察勒戒、強制戒治，並經
    偵審程序，已明知海洛因及甲基安非他命，係經毒品危害防
    制條例分列為第一、二級毒品，不得持以施用，惟仍不能戒
    除施用毒品之惡習，竟又基於施用第一級毒品海洛因及第二
    級毒品甲基安非他命之犯意，於98年6 月9 日中午9 時許，
    在臺北縣三重市○○路○段50巷16號4 樓之住處內，以針筒
    注射方式，同時施用第一級毒品海洛因及第二級毒品甲基安
    非他命一次（四犯，初犯強制戒治執行完畢後，五年內已再
    犯後，於該五年後再犯）。嗣於98年6 月12日下午6 時許，
    於臺北縣新莊市○○路306 號前為警查獲，當場扣得如附表
    所示之供其施用上開毒品犯行所用之用餘毒品，而其於查獲
    當日經警所採之尿液經送檢驗結果呈嗎啡、甲基安非他命陽
    性反應，始查知上情。
三、案經臺北縣政府新莊分局室移送臺灣板橋地方法院檢察署檢
    察官偵辦。
    理  由
一、本案被告甲○○所犯係死刑、無期徒刑或最輕本刑為三年以
    上有期徒刑以外之罪，於本院準備程序進行中，被告先就被
    訴事實為有罪之陳述，經本院告知簡式審判程序之旨，並聽
    取公訴人、被告之意見後，由本院合議庭依刑事訴訟法第27
    3 條之1 第1 項規定，裁定由受命法官獨任進行簡式審判程
    序。
二、被告甲○○就其於事實欄二所示時間，施用第一、二級毒品
    海洛因、甲基安非命之事實，於警詢、偵查及本院審理中坦
    承不諱，被告於上開時間經警採集之尿液，經送臺灣檢驗科
    技股份有限公司以酵素免疫分析法為初步檢驗，並以氣相層
    析質譜儀法為確認檢驗後，分別呈嗎啡、甲基安非他命陽性
    反應，有臺灣檢驗科技股份有限公司濫用藥物檢驗報告（UL
    /2009/60581） 、臺北縣政府警察局新莊分局毒品案件尿液
    檢體編號及姓名對照表、偵辦案件採驗尿液委驗單等在卷可
    查。查以，酵素免疫分析法屬免疫學分析原理，當其他藥物
    化學結構相近才可能引起偽陽性；氣相層析質譜儀法則係目
    前確認藥物篩檢結果時最常採用之確認方法，在良好的操作
    條件下，以氣相層析質譜儀作藥物及其代謝物之定性及定量
    分析，幾乎不會有偽陽性反應產生，行政院衛生署管制藥品
    管理局92年6 月20日管檢字第0920004713號函函述甚明，是
    本件上開檢驗報告結果，應屬精確而堪採信。次查，海洛因
    係嗎啡經化學合成之半人工合成品，其藥（毒）性高於嗎啡
    ，經吸食或注射進入人體，藉由人體代謝系統之新陳代謝，
    分解成藥（毒）性較低之嗎啡、以及含有少量6-乙醯可待因
    、可待因等雜質，而由尿液排出人體，故可於尿液中檢驗出
    嗎啡、可待因等成分等情，此有憲兵司令部79年6 月1 日（
    79）鑑驗字第0273號函、80年6 月17日（80）鑑驗字第2815
    號函、法務部調查局80年3 月28日（80）發技1 字第1898號
    函、行政院衛生署管制藥品管理局以91年12月27日管檢字第
    121513號函可參。又以服用海洛因後，尿液可檢出嗎啡最長
    時間，與服用劑量、服用頻率、服用方式、飲用水量多寡、
    個人體質及代謝情況等因素有關，依個案而異。復再依文獻
    Clarke's Isolation and Identification of Drugs第二版
    記述，海洛因服用後於24小時內，經由尿液排出之量可能達
    施用劑量之百分之八十，另Michael L.Smith 等人針對不同
    受試者，以注射方式給予一次劑量3mg 至12mg海洛因進行試
    驗，結果顯示注射劑量增加，可檢出嗎啡陽性反應（濃度遠
    高於或等於300n g/mL） 之時間亦有延長之趨勢，而不同受
    試者可檢出嗎啡陽性反應之時間各異，平均為一至二天，惟
    部分注射12mg海洛因者，至71小時仍可檢出微量嗎啡成分，
    故服用高劑量海洛因，其尿液在72小時至96小時內，仍有檢
    出嗎啡成分之可能性等情可據（參見行政院衛生署管制藥品
    管理局94年6 月出版「濫用藥物檢驗相關解釋彙編」第151
    、152 頁）。再查，按施用甲基安非他命後，經由代謝會產
    生安非他命，而施用安非他命經由代謝則不會再產生甲基安
    非他命，此亦有財團法人私立高雄醫學大學附設中和紀念醫
    院93年11月29日高醫附秘字第0930003384號函及附件可參，
    且依據英國藥協會所編纂之Clarke's Isolation and Iden-
    tification of Drugs 一書之記載，人體施用安非他命後，
    主要代謝物有未改變型態之安非他命，而無甲基安非他命，
    然人體施用甲基安非他命後，主要代謝物有未改變型態之甲
    基安非他命及安非他命，此亦有法務部調查局93年5 月4 日
    調科壹字第09362413980 號函述可稽；此外，毒品施用後於
    尿液中可檢出之時間，受施用劑量及施用頻率、施用方式、
    飲水量之多寡、個人體質及其代謝情況等因素影響，因個案
    而異，於服用甲基安非他命後，一般可檢出之時間為一至五
    天，行政院衛生署管制藥品管理局92年12月2 日管檢字第
    0920009990號函可供參照。依上開事證，被告確有於上開經
    警採尿往前回溯一至四天某時、一至五天之某時，施用第一
    級毒品海洛因、第二級毒品甲基安非他命之犯行，應堪認定
    。
三、按毒品危害防制條例於92年7 月9 日修正公布，自93年1 月
    9 日施行，其中第20條、第23條將施用毒品之刑事處遇程序
    ，區分為「初犯」及「五年內再犯」、「五年後再犯」。依
    其立法理由之說明：「初犯」，經觀察、勒戒或強制戒治後
    ，應為不起訴處分或不付審理之裁定；經觀察、勒戒或強制
    戒治執行完畢釋放後，「五年內再犯」者，因其再犯率甚高
    ，原實施之觀察、勒戒及強制戒治既已無法收其實效，爰依
    法追訴或裁定交付審理。至於經觀察、勒戒或強制戒治執行
    完畢釋放後，「五年後再犯」者，前所實施之觀察、勒戒或
    強制戒治已足以遮斷其施用毒品之毒癮，為期自新及協助其
    斷除毒癮，仍適用「初犯」規定，先經觀察、勒戒或強制戒
    治之程序。從而依修正後之規定，僅限於「初犯」及「五年
    後再犯」二種情形，始應先經觀察、勒戒或強制戒治程序。
    倘被告於五年內已再犯，經依法追訴處罰，縱其第三次（或
    第三次以上）再度施用毒品之時間，在初犯經觀察、勒戒或
    強制戒治執行完畢釋放五年以後，已不合於「五年後再犯」
    之規定，且因已於「五年內再犯」，顯見其再犯率甚高，原
    實施觀察、勒戒或強制戒治，已無法收其實效，即應依該條
    例第10條處罰（最高法院95年度第7 次、97年度第5 次刑事
    庭會議決議要旨參照）。查以，被告前經事實欄一、(七)所示
    之強制戒治執行完畢後（初犯），隨即於該強制戒治執行完
    畢後之五年內，再犯事實欄一、(九)、(十)所示之施用毒品犯行
    等情，有各該裁定、判決及臺灣高等法院被告前案紀錄表各
    一份在卷可稽，被告於初犯經強制戒治執行完畢釋放五年內
    即為二犯，依上開說明，該二犯至本案之四犯，皆非現行毒
    品危害防制條例第23條第2 項規定之「五年後再犯」之類型
    ，應依法訴追處罰。綜上所述，本案事證明確，被告犯行洵
    堪認定，應予依法論科。
四、按海洛因、甲基安非他命係分屬毒品危害防制條例第2 條第
    2 項第1 款、第2 款規定之第一、二級毒品。被告於上開時
    地，施用海洛因、甲基安非他命之行為，核其所為，係分別
    犯毒品危害防制條例第10條第1 項之施用第一級毒品罪、同
    條第2 項之施用第二級毒品罪。又被告為施用上開毒品而持
    有各該毒品之低度行為，均應為施用之高度行為所吸收，不
    另論罪。被告以一行為同時施用該二種毒品，觸犯上開二罪
    ，為想像競合犯，應從一重施用第一級毒品罪論處；起訴書
    雖認被告係分別施用而請求分論併罰，惟被告於事實欄所載
    之時地同施用該二種毒品之情，業據被告於審理中陳述明確
    ，自應論以想像競合犯，附此敘明。又被告有如事實欄一所
    示之犯罪科刑暨執行紀錄，有臺灣高等法院被告前案紀錄表
    在卷可稽，其於有期徒刑之執行完畢後，五年以內故意再犯
    有期徒刑以上之本案之罪，為累犯，應依刑法第47條第1 項
    規定加重其刑。爰審酌被告前已因施用毒品犯行，經觀察勒
    戒，並已不起訴處分確定，本應知所惕勵，竟仍再為本案施
    用毒品之犯行，顯見其意志不堅，缺乏戒毒意志，除戕害自
    己身心健康外，並易導致社會危險，斟酌其智識程度、犯罪
    動機、目的、犯後態度及前次施用毒品案件所處刑度等一切
    情狀，茲就所犯各罪，量處如主文所示之刑，以示懲儆。
五、扣案如附表編號一、二所示之米黃色粉末及白色結晶塊，經
    送交通部民用航空局航空醫務中心檢驗結果，檢出分別含有
    第一、二級毒品成分，有同表各該欄所示之鑑定書一份在卷
    可稽，又同表各該欄包裝該毒品用之包裝袋，係包裝各該毒
    品而與各該毒品難以析離，均應認屬查獲之毒品（臺灣高等
    法院暨所屬法院96年法律座談會刑事類提案第18號研討結果
    參照），均應依毒品危害防制條例第18條第1 項前段規定，
    沒收銷燬之。
據上論斷，應依刑事訴訟法第273 條之1 第1 項、第299 條第1
項前段、毒品危害防制條例第10條第1 項、第2 項、第18條第1
項前段，刑法第11條、第55條、第47條第1 項，判決如主文。
本案經檢察官黃佳權到庭執行職務。
中    華    民    國    98    年    8     月    31    日
                  刑事第一庭  法  官  陳世旻
上列正本證明與原本無異。
如不服本判決應於收受判決後10日內向本院提出上訴書狀，並應
敘述具體理由。其未敘述上訴理由者，應於上訴期間屆滿後20日
內向本院補提理由書（均須按他造當事人之人數附繕本）「切勿
逕送上級法院」。
                              書記官  楊雅芳
中    華    民    國    98    年    9     月    4     日
┌──────────────────────────────────────────────┐
│附表：被告於事實欄二所示之遭查獲時之扣案物品                                                │
├──┬──────────┬───┬────────────────────────────┤
│編號│名稱                │數量  │鑑定文號暨鑑定結果                                      │
├──┼──────────┼───┼────────────────────────────┤
│ 一 │(一)名稱：            │一袋  │(一)鑑定文號：                                            │
│    │  第一級毒品海洛因。│      │  交通部民用航空局醫務中心98年6月24日航藥鑑字第0983155號│
│    │(二)外觀：            │      │  毒品鑑定書。                                          │
│    │  米黃色粉末。      │      │(二)鑑定結果：                                            │
│    │                    │      │  米黃色粉末1袋。實稱毛重1.0930公克（含1袋），淨重0.8930│
│    │                    │      │  公克，取樣0.0006 公克，餘重0.8924公克，檢出檢出Heroin │
│    │                    │      │  及Acetylcodeine成分。                                 │
├──┼──────────┼───┼────────────────────────────┤
│ 二 │(一)名稱：            │一袋  │(一)鑑定文號：                                            │
│    │  第二級毒品甲基安非│      │  交通部民用航空局醫務中心98年6月24日航藥鑑字第0983154號│
│    │  他命。            │      │  毒品鑑定書。                                          │
│    │(二)外觀：            │      │(二)鑑定結果：                                            │
│    │  白色結晶塊。      │      │  白色結晶1 袋。實稱毛重0.4730 公克（含1 袋1標籤），淨重│
│    │                    │      │  0.2330公克，取樣0.0001公克，餘重0.2329公克，檢出Meth- │
│    │                    │      │  amphetamine成分。                                     │
└──┴──────────┴───┴────────────────────────────┘
附錄：本案論罪科刑法條
毒品危害防制條例 (民國97年04月30日修正)
第10條
施用第一級毒品者，處六月以上五年以下有期徒刑。
施用第二級毒品者，處三年以下有期徒刑。


司法院資訊處製作；財團法人民間司法改革基金會備份。
